臺灣板橋地方法院交通事件裁定　　　　　　　　　 九十三年度交聲字第四０九號
　　原處分機關　交通部公路總局臺北區監理所
　　異　議　人　甲○○
右列異議人因違反道路交通管理處罰條例事件，對於交通部公路總局臺北區監理所於
中華民國九十三年三月三日所為之處分〔原處分案號：北監自裁字裁四０─Ｚ000
00000號〕，聲明異議，本院裁定如左：
    主  文
原處分撤銷。
甲○○汽車駕駛人，駕駛汽車行駛於高速公路，不遵管制之規定，處罰鍰新台幣參仟
元整，並記違規點數壹點。
    理  由
壹、本件原處分機關係以異議人於民國〔下同〕九十二年十二月二十八日下午四時三
    十分許，駕駛牌照號碼ＤＷ─六九四二號自小客車，在國道二號公路西向十‧一
    公里處，有『不依規定保持行車安全距離〔原舉發通知單：未保持行車安全距離
    ，追撞不明車輛而肇事。〕』之舉發違規事實，乃依道路交通管理處罰條例第三
    十三條第一項及第六十三條第一項第一款之規定，裁決：〔一〕「罰鍰新臺幣參
    仟元，並依第六十三條第一項記違規點數一點。罰鍰限於九十三年四月二日前繳
    納。」、「上罰鍰逾期不繳納之處分：〔一〕自九十三年四月三日起易處吊扣駕
    駛執照三個月，並限於九十三年四月十七日前繳送。〔二〕九十三年四月十七日
    前未繳送駕駛執照者，自九十三年四月十八日起易處吊銷並逕行註銷駕駛執照。
    〔三〕駕駛執照吊（註）銷後，自九十三年四月十八日起一年內不得重新考領駕
    駛執照。異議人則以：案發時、地，伊見前車煞車燈亮時，即鬆開油門『輕』踩
    煞車，不料前車係緊急煞車，等伊發現時已來不及，致追撞前車。係前車故意緊
    急煞車，導致後車追撞等由，聲明異議。
貳、按「汽車行駛於高速公路或設站管制之道路，而不遵管制之規定者，處汽車駕駛
    人新臺幣三千元以上六千元以下罰鍰。」，又汽車駕駛人有上開行為時，除依原
    條款處罰鍰外，並記違規點數一點，道路交通管理處罰條例第三十三條第一項、
    第六十三條第一項第一款分別定有明文。次按「汽車行駛高速公路，前後兩車間
    之行車安全距離，在正常天候狀況下，依左表之規定：〔其內容為小型車車速為
    時速六十公里時，應保持三十公尺之最小安全距離；時速為一百公里時，應保持
    五十公尺之最小安全距離。準此，若時速為五十公里時，應保持二十五公尺之最
    小安全距離〕。前項規定如遇濃霧、濃煙、強風、大雨、夜間行車或其他特殊情
    況時，其安全距離應酌量增加，高速公路交通管制規則第六條定有明文。
參、經查：異議人申訴意旨曾敘及：「... ，等我看到前車忽然停止再緊急煞車，這
    段時間〔反應時間〕如果是一秒鐘，請問時速五十公里的車一秒鐘可走多少距離
    ？約十四米，我如果保持安全距離『二十米』〔我的車約四點一米長，時速五十
    公里，五個車身約二十點五公尺〕，剩六米車子當然無法完全煞停〔時速七十公
    里緊急煞車約需二十五米才能完全停止〕」〔參見卷附電子公路監理網留言網頁
    資料〕，析索之，堪認異議人撞及前車之『前』，即異議人與前車『同步減速』
    之際，在時速五十公里之情形下，與前車所保持之距離係『二十米』，確較前揭
    高速公路交通管制規則第六條規定應保持最小安全距離〔時速五十公里〕二十五
    公尺為短。異議人未依規定保持最小安全距離之事實，已堪認定。次查：高速公
    路交通管制規則第六條關於行車安全距離之規定，其立法目的即在使行駛高速公
    路之汽車與前車之間能保持足資反應之距離，以策安全；即便異議人與前車『同
    步減速』之際，亦應保持相當之安全距離，以爭取突發狀況發生時足資反應之時
    間；且按該條第二項規定，如遇濃霧、濃煙、強風、大雨、夜間行車或其他特殊
    情況時，其安全距離應酌量增加，是異議人如依當時情況判斷，需較長之時間始
    足應變者，即應酌增與前車之安全距離，豈能空泛期待前車均無突發狀況，而脫
    免自身應遵守行車應保持最小安全距離之義務。本院詢異議人「有無其他證據可
    供調查」，獲覆『我沒有什麼證據。」〔參見本院訊問筆錄〕，爰據前情，認異
    議人執前詞聲明異議，非有理由。
肆、原處分機關據所認定『不依規定保持行車安全距離』之舉發違規事實裁決如前，
    固非無見。惟按「汽車所有人、駕駛人違反道路交通管理，經主管機關裁決後逾
    十五日未向管轄地方法院聲明異議，或其聲明異議經法院裁定確定，而不依裁決
    或裁定繳納罰鍰或不繳送汽車牌照、駕駛執照者，依左列規定處理之：一、經處
    分吊銷汽車牌照或駕駛執照者，由公路主管機關逕行註銷。二、經處分吊扣汽車
    牌照或駕駛執照者，按其吊扣期間加倍處分；仍不依限期繳送汽車牌照或駕駛執
    照者，吊銷其汽車牌照或駕駛執照。三、罰鍰不繳者，按其罰鍰數額，易處吊扣
    汽車牌照或駕駛執照一個月至三個月；不依期限繳送汽車牌照或駕駛執照者，吊
    銷其汽車牌照或駕駛執照。」，為道路交通管理處罰條例第六十五條第一項明定
    。析索立法意旨，係指原處分於「確定」後始有執行力。乃原處分機關裁決如前
    ，竟自裁決受處分人「上罰鍰逾期不繳納之處分：〔一〕自九十三年四月三日起
    易處吊扣駕駛執照三個月，並限於九十三年四月十七日前繳送。〔二〕九十三年
    四月十七日前未繳送駕駛執照者，自九十三年四月十八日起易處吊銷並逕行註銷
    駕駛執照。〔三〕駕駛執照吊（註）銷後，自九十三年四月十八日起一年內不得
    重新考領駕駛執照。」，以右列處分礙及憲法保障之受處分人依法爭訟之權，核
    非適法。又異議人於案發時、地，確有『不依規定保持行車安全距離』之舉發違
    規事實，業見前述，異議人執前情聲明異議，固非有理由，惟原處分既有可議，
    自應由本院將原處分撤銷，另為適法之處分，如主文。
據上論結，應依道路交通案件處理辦法第二十條前段，道路交通管理處罰條例第三十
三條第一項、第六十三條第一項，裁定如主文。
中　　　華　　　民　　　國　　九十三　　年　　　七　　　月　　 十九 　　日
                                      臺灣板橋地方法院交通法庭
                                          法  官    陳  福  來
右正本證明與原本無異。
如不服本裁定應於送達後五日內向本院提出抗告狀。
                                          書記官    林  兆  嘉
中　　　華　　　民　　　國　　九十三　　年　　　七　　　月　　二十  　　日
